最高法院刑事判決　　　　　　　　　　111年度台上字第662號
上　訴　人　唐偉傑


上列上訴人因加重詐欺案件，不服臺灣高等法院中華民國110 年
8 月24日第二審判決（109 年度上訴字第3516號，起訴案號：臺
灣新竹地方檢察署108 年度偵字第1553、4836至4838、7750號）
，提起上訴，本院判決如下：
    主  文
上訴駁回。
    理  由
一、按刑事訴訟法第377 條規定，上訴於第三審法院，非以判決
    違背法令為理由，不得為之。是提起第三審上訴，應以原判
    決違背法令為理由，係屬法定要件。如果上訴理由書狀並未
    依據卷內訴訟資料，具體指摘原判決不適用何種法則或如何
    適用不當，或所指摘原判決違法情事，顯與法律規定得為第
    三審上訴理由之違法情形，不相適合時，均應認其上訴為違
    背法律上之程式，予以駁回。
二、本件原判決撤銷第一審判決關於上訴人唐偉傑部分之不當科
    刑判決，改判依想像競合犯關係，從一重論處其犯三人以上
    共同冒用公務員名義詐欺取財（尚犯洗錢防制法第14條第1
    項之一般洗錢、刑法第339條之2第1 項之非法由自動付款設
    備取財）罪刑。就加重詐欺、洗錢部分，已詳敘認定犯罪事
    實所憑證據及理由。並對上訴人之自白，如何與事實相符，
    為可採信，依據卷內資料予以說明。
三、原判決已說明上訴人被訴參與犯罪組織部分，如何為另案確
    定判決（上訴人經原審法院以107 年度金上訴字第76號判決
    判處罪刑，上訴人提起第三審上訴，經本院以108 年度台上
    字第2362號判決駁回確定）效力所及，爰不另為免訴之諭知
    等由甚詳。所為判斷，並無違誤。上訴意旨猶稱原判決未說
    明本案詐騙集團是否具有「持續性」，而該當組織犯罪防制
    條例所稱之犯罪組織，有調查未盡及理由欠備之違法，顯非
    適法上訴第三審之理由。再者，刑法第59條之酌量減輕其刑
    ，必於犯罪之情狀，在客觀上足以引起一般同情，認為即予
    宣告法定最低度刑，猶嫌過重者，始有其適用。此屬事實審
    法院得依職權裁量之事項。原判決已敘明上訴人之犯罪情狀
    ，如何不符上述酌減其刑之要件。屬其裁量職權之適法行使
    ，尚難指為違法。上訴意旨謂上訴人係為支付父母醫藥費才
    加入詐欺集團，犯後坦承犯行，已與被害人成立和解，並部
    分賠償被害人所受損害，情輕法重。原審未依刑法第59條規
    定酌減其刑，有不適用法則之違誤。係就原審裁量職權之適
    法行使及原判決已說明之事項，依憑己意而為指摘，仍非上
    訴第三審之適法理由。
四、依上所述，本件關於加重詐欺、洗錢部分之上訴，違背法律
    上之程式，應予駁回。至上訴人想像競合犯刑法第339 條之
    2 第1 項之非法由自動付款設備取財罪部分，既經第一審及
    原判決，均認有罪，核屬刑事訴訟法第376 條第1 項第1 款
    所定不得上訴第三審法院之案件。其就得上訴部分之上訴既
    不合法，應從程序上予以駁回，關於非法由自動付款設備取
    財部分，自無從為實體上之審判，應一併駁回。
據上論結，應依刑事訴訟法第395 條前段，判決如主文。
中    華    民    國   111    年    2     月    16    日
                  刑事第八庭審判長法  官  李  英  勇  
                                  法  官  洪  兆  隆  
                                  法  官  吳  冠  霆  
                                  法  官  邱  忠  義  
                                  法  官  楊  智  勝  
本件正本證明與原本無異
                                  書記官
中    華    民    國   111    年    2     月    21    日